【裁判字號】    92,抗,382
【裁判日期】    920520
【裁判案由】    背信等
【裁判全文】
臺灣高等法院臺中分院刑事裁定                    九十二年度抗字第三八二號
    抗  告  人  戊○○
    即 自訴 人
    被      告  丙○○
                丁○○
                乙○○
                甲○○
右列抗告人因被告等背信等案件，不服臺灣台中地方法院中華民國九十二年三月二十
五日裁定（九十年度自字第八九四號）提起抗告，本院裁定如左：
    主      文
抗告駁回。
    理      由
一、自訴意旨詳刑事自訴狀所載（如附件）。
二、按受命法官於自訴案件第一次審判期日前訊問及調查結果，如認為案件有刑事訴
    訟法第二百五十二條至第二百五十四條之情形者，得以裁定駁回其自訴，同法第
    三百二十六條第三項定有明文。又刑法第三百三十九條詐欺罪之成立，以意圖為
    自己或第三人不法之所有，施用詐術，使人陷於錯誤而交付財物或因而得財產上
    不法之利益或使第三人得之為構成要件。所謂以詐術使人交付財物，必須該財物
    之交付，係由於被施用詐術而陷於錯誤所致，若行為人未施用何詐術，交付財物
    者亦非因陷於錯誤而交付，即不構成詐欺罪（最高法院四十六年台上字第二六０
    號判例參照）。另刑法第三百四十二條之背信罪，須以為他人處理事務為前提（
    最高法院四十九年台上字第一五三○號判例參照），換言之，背信罪之行為主體
    ，以具備為他人處理財產事務身分之人為限，倘所處理者非屬財產上之事務，或
    非屬他人事務而係自己之事務，或為他人以外之第三人事務，縱有致生損害於他
    人財產上利益之行為，除別有他罪要件足堪援用外，並無成立背信罪之餘地。本
    件自訴人戊○○認被告丙○○、丁○○（自訴狀誤植為唐先俊）、乙○○等三人
    涉有背信、詐欺得利等罪嫌，無非係以自訴人為翰翔旅行社有限公司（下稱翰翔
    旅行社）之副總，其招攬莊坤和、蘇林秀貴、蔡秀鴦、郭芳秀、蘇慶芳、鄭梅桂
    、蘇淑真、郭鄭金春、劉興惠、何秋月、劉秋音、黃敏靜、蘇雅慧、蘇鄭秀暇、
    陳錦銖、楊玉、張展賀、張劉玉春、蘇坤玉、詹淇雯、張詠涵、張雪霞等二十
    二人（下稱莊坤和等二十二人）參加荷德比法九天旅遊，自訴人再將莊坤和等二
    十二人轉包予四季旅行社股份有限公司（下稱四季旅行社），由四季旅行社臺中
    分公司經理即被告丙○○代表四季旅行社與自訴人簽約、接洽。嗣於旅遊過程中
    ，發生匯率變動、餐費不足等問題，由自訴人先行墊付團費差額美金七百四十七
    點二六元，並支出國際電話費新台幣四千零四十二元；又四季旅行社承諾支付自
    訴人領隊佣金美金四百元、小費美金五百七十六元；另因該次旅遊品質不佳，由
    自訴人招待莊坤和等二十二人國內二天一夜旅遊做為賠償，花費新台幣六萬六千
    元，而上述費用四季旅行社均未返還、支付予自訴人等情為其論據。經查（一）
    被告丙○○於原審堅決否認有背信、詐欺得利等犯行，辯稱：本件經四季旅行社
    核對報帳單之結果，團費不足部分僅有美金四百八十九元，並非自訴人所稱之美
    金七百多元；國際電話費部分，在該次旅遊期間，伊僅曾接到自訴人從國外打來
    一通電話，通話時間約三十秒鐘，不知道為何自訴人會請求新台幣四千多元之電
    話費；佣金部分是客戶自費項目百分之五十做為自訴人之佣金，但因客戶在國外
    繳給自訴人之自費款，並未經自訴人繳回四季旅行社，四季旅行社自無再行支付
    之理；小費部分是由客戶自行決定，因自訴人服務不佳，客戶不願支付小費；補
    償國內二天一夜旅遊部分也是因為自訴人服務不佳，經客戶提出申訴，依照自訴
    人與四季旅行社所簽之領隊借調切結書之約定，本來就應該由自訴人負責與客戶
    和解。且該次旅遊，因自訴人服務不週，導致四季旅行社支出許多額外費用，包
    括加派四天國外導遊費用美金六百十三元，還有四季旅行社自行招攬之八名客戶
    ，因不滿意該次旅遊，由四季旅行社賠償每人新台幣三千元，合計賠償新台幣二
    萬四千元，這樣結算下來自訴人尚應給付美金一百二十四元及新台幣一萬三千一
    百二十元給四季旅行社，所以四季旅行社方面才不願支付任何錢給自訴人，並非
    蓄意詐騙自訴人云云。（二）經原審透過法務部聯合徵信作業查詢系統查詢四季
    旅行社負責人之結果，顯示該公司之負責人（即董事長）為案外人甲○○，被告
    丙○○、丁○○、乙○○等三人（下稱丙○○等三人）均非該公司之董監事或經
    理人，有財團法人金融聯合徵信中心公司董監事及經理人名單在卷可稽，自訴人
    所指被告丁○○為四季旅行社之負責人，與事實即有不符，先予敘明。而本件依
    自訴人與翰翔旅行社、四季旅行社共同簽立之之領隊借調切結書（見自訴人所提
    證據第一三頁）上記載：「本人戊○○任職於翰翔旅行社，持有觀光局之領隊執
    照，今受翰翔旅行社及四季旅行社雙方共同委託擔任九十年九月十七日出發荷德
    比法團之領隊。當盡力服務所有之客人，並維護雙方旅行社之權益。若有客人提
    出申訴，當親自出面處理，並完成與客戶和解之責任」等情，足見自訴人係受翰
    翔旅行社及四季旅行社之委任，擔任該二家旅行社於九十年九月十七日出發荷德
    比法團之領隊，負責於該次旅遊期間服務參加旅遊之客戶。前開委任關係既係存
    在於自訴人、翰翔旅行社及四季旅行社三方之間，且委任之內容亦與為他人處理
    財產事務無關，被告丙○○等三人顯不具有為自訴人處理財產事務之身分，自無
    對自訴人成立背信罪之可能。另依自訴人與四季旅行社臺中分公司簽署之協議（
    見自訴人所提證據第二五頁）所載：「翰翔旅行社戊○○副總報名四季旅行社荷
    德比法九天：：共計二十三人：：原合約協議行程中包含紅磨舫歌舞秀，但至出
    發前此二十三人中只有七人欲前往，因另有其他散客亦包含紅磨舫秀，及車資等
問題無法於出發前計算，故需等團體回來才能計算及退還差額。但領隊必須遵守
    四季旅行社的規定順利完成領隊餐費報帳。四季旅行社之散客若參加自費項目，
    領隊須全數繳回四季旅行社。散客自費項目，給予領隊50﹪佣金，小費客人自付
    ，照歐洲線行情，建議每人每天８ＵＳＤ」等情，可見自訴人基於其與四季旅行
    社之約定，本即負有在國外先行墊付款項，回國後再行結算之義務，自訴人並非
    因四季旅行社或被告丙○○等三人施用詐術之行為致陷於錯誤始先行代為墊付款
    項，且自費項目之金額（其中百分之五十為自訴人之佣金）及小費依照雙方協議
    亦是由自訴人自行收取，與被告丙○○等三人無關。被告丙○○等三人既無施用
    詐術致自訴人陷於錯誤而使自己或第三人獲得財產上不法利益之行為，自與刑法
    詐欺得利罪之構成要件不合。至於自訴人雖主張四季旅行社事後未返還代墊款予
    自訴人或支付佣金、小費等予自訴人，惟此部分應屬自訴人與四季旅行社間關於
    帳款結算之民事糾紛，與刑責無涉。綜上所述，自訴人所舉之證據尚不足以證明
    被告丙○○等三人涉有背信、詐欺得利等罪責。此外復查無其他積極證據足資證
    明被告丙○○等三人確有背信、詐欺得利等犯行，是其三人之罪嫌尚有不足。原
    審調查後以被告丙○○等三人之罪嫌尚有不足，而予以裁定駁回自訴人之抗告，
    經核於法並無違誤。自訴人抗告意旨徒憑己見，任意指摘原裁定不當，非有理由
    ，應予駁回。又自訴人嗣如何與四季旅行社結算上開旅遊之帳目，係屬民事債務
    不履行之問題，允宜依民事法律關係尋求解決，併此敘明。
三、又抗告係不服裁定請求救濟之方法，故抗告之範圍，自以原裁定已經裁定之事項
    為限，未經下級法院裁定之案件或當事人，自不得對之向上級審法院抗告。本件
    抗告狀所列之被告甲○○，雖係四季旅行社之負責人，但並非原裁定之裁定對象
    ，自不得對之向上級審法院抗告，抗告人遽行將之列為被告，而提起抗告，殊非
    法之所許，亦應予以駁回。
四、據上論結，應依刑事訴訟法第四百零八條第一項、第四百十二條，裁定如主文。
中      華      民      國      九十二  年      五      月      二十    日
                                台灣高等法院台中分院刑事第八庭
                                      審判長法  官  羅  得  村
                                            法  官  陳  毓  秀
                    法  官  劉  榮  服
右正本證明與原本無異。
不得再抗告。
                                            書記官  陳  俞  豪
中      華      民      國      九十二  年      五      月      二十一  日
                                                                        Ａ


司法院資訊處製作；財團法人民間司法改革基金會備份。
